【裁判字號】    94,訴,1183
【裁判日期】    950126
【裁判案由】    毒品危害防制條例
【裁判全文】
臺灣板橋地方法院刑事判決              94年度訴字第1183號
公  訴  人  臺灣桃園地方法院檢察署檢察官
被      告  乙○○
  .
                    （另案在台灣台北監獄台北分監執行中）
選任辯護人  王元勳律師
            方瓊英律師
上列被告因違反毒品危害防制條例案件，經臺灣板橋地方法院檢
察署檢察官提起公訴（九十四年度偵字第一六二九號），本院判
決如下：
    主  文
本件免訴。
    理  由
一、公訴意旨略以：被告乙○○曾有贓物罪之前案紀錄，其明知
    安非他命為毒品危害防制條例第二條規定之第二級毒品，不
    得販賣或持有，竟於不詳時地向姓名年籍不詳之綽號「阿宏
    」之男子，以每公克新臺幣（下同）一千元之代價購入安非
    他命，即基於販賣之意圖而持有之。嗣於九十四年一月十日
    十七時五十分許，警方在台北縣板橋市○○○路○段一二三
    巷三號六二六室查獲甲○○後，由甲○○以行動電話聯絡乙○○表示欲購買安非他命，並約定於台北縣板橋市○○○路
    ○段一二三巷口進行毒品交易，被告乙○○依約於同日二十
    一時二十分許出現在上開地點，經甲○○指認後，當場為警
    逮捕而未遂其販賣毒品之犯行，並扣得安非他命二包（淨重
    一點八八公克）。因認被告涉有違反毒品危害防制條例第四
    條第六項、第二項之販賣第二級毒品未遂罪嫌云云。
二、按犯罪事實應依證據認定之，無證據不得認定其犯罪事實，
    刑事訴訟法第一百五十四條定有明文。又被告之自白，不得
    作為有罪判決之唯一證據，仍應調查其他必要之證據，以察
    其是否與事實相符，同法第一百五十六條第二項亦有明文，
    再刑事訴訟上證明之資料，無論為直接證據或間接證據，均
    須達於通常一般之人均不致有所懷疑，而得確信其真實之程
    度，始得據為有罪之認定，若其關於被告是否犯罪之證明未
    能達此程度，而有合理之懷疑存在，致使無從形成有罪之確
    信，根據「罪證有疑，利於被告」之證據法則，即不得據為
    不利被告之認定，最高法院七十六年台上字第四九八六號判
    例揭有明文。次按案件曾經判決確定者，應諭知免訴之判決
    ，刑事訴訟法第三百零二條第一款定有明文。又訴訟上所謂
    一事不再理原則，關於實質上一罪或裁判上一罪，亦均有其
    適用（最高法院六十年台非字第七十七號判例意旨可資參照
    ）。復按刑法上所謂吸收犯，係指一罪所規定之構成要件，
    為他罪構成要件所包括，因而發生吸收關係者而言。如意圖
    供自己施用而持有毒品，進而施用，則其持有之低度行為，
    當然為高度之施用行為所吸收，不另論以持有毒品罪（最高
    法院九十年度台非字第一七四號判決意旨可資參照）。
三、本件公訴人認為被告乙○○涉嫌違反毒品危害防制條例第四
    條第六項、第二項之販賣第二級毒品未遂之犯行，無非係以
    ：(1)被告供述其購入安非他命並持有之事實、(2)證人甲○○
    於警詢、偵查中證述其與被告約定進行毒品交易，被告為警
    查獲並扣得安非他命二包之事實、(3)證人即警員戊○○於偵
    查中證述被告與證人甲○○約定進行毒品交易，並為警查獲
    之事實、(4)扣得毒品安非他命二包（淨重一點八八公克）等
    證據資料為其主要論據。惟被告堅詞否認有何販賣第二級毒
    品未遂之犯行，辯稱：甲○○於九十四年一月十日下午五時
    許打電話給我，詢問有無安非他命，我說沒有；當天下午七
    時許，我打電話給甲○○，表示晚一點會過去找他一起吸食
    安非他命，當天下午八點多我先至板橋市○○路一家綱咖店
    ，向綽號「阿宏」的男子購買安非他命，然後依約前往板橋
    市○○○路巷口等候甲○○，結果就被警察查獲，當天身上
    攜帶毒品安非他命是要與甲○○一起吸食，並非販賣毒品給
    他等語。經查：
（一）被告乙○○於九十四年一月十日晚上九時二十分許，依約
      前往台北縣板橋市○○○路○段一二三巷口時為警查獲，
      並扣得其所有之第二級毒品安非他命二包（淨重一點八八
      公克）、玻璃球一個、分裝勺五支、分裝袋七個、行動電
      話一支等情，業據被告供承在卷，且有台北縣政府警察局
      海山分局搜索扣押筆錄、扣押物品目錄表各一份在卷可稽
      〔見九十四年度偵字第一六二九號偵查卷第二十六至二十
      九頁〕。本件審究重點在於被告乙○○為警查獲的毒品安
      非他命二包是否基於營利意圖欲販賣給甲○○，因此甲○○之證述顯為本件關鍵之證據。惟查另案被告甲○○於九
      十四年一月七日為警查獲後，對於其所持有毒品之來源為
      何，於警詢時供稱：我於九十四年一月四日在台北縣板橋
      市○○○路上，以五千元價格向一名綽號「阿弟」男子，
      購買重約三公克之安非他命等語〔見九十四年度核退毒偵
      字第一０五七號偵查卷第二十五頁〕。嗣於九十四年一月
      十日為警查獲後，對於其所持有毒品之來源為何，於警詢
      時供稱：我向綽號「阿炮」乙○○購買過毒品約五、六次
      ，第一次於九十三年十一月中旬以二千元購得重約零點八
      公克之安非他命一小包；最後二次分別是於九十四年一月
      四日十七時許，以一千元購得重約零點四公克之安非他命
      ，同年一月七日二十二時以二千元購得重約零點八公克之
      安非他命，交易地點都在板橋市○○○路○段一二三巷口
      ，我都是打0000000000號與乙○○聯絡的等語
      〔見九十四年度偵字第一六二九號偵查卷第十七頁〕。嗣
      於檢察官偵訊時卻供稱：我向乙○○共買過二次安非他命
      ，第一次於九十三年十一月下旬，在台北縣板橋市○○○
      路○段一二三巷口，以二千元價格購買零點八公克之安非
      他命；第二次於九十四年一月間，在相同地點，亦以二千
      元價格購買零點八公克之安非他命，昨天是我配合警察打
      電話將他調出等語〔見同上偵查卷第五十四頁〕。是證人
      甲○○於九十四年一月七日為警查獲時，並未供陳毒品來
      源來自被告；嗣於同年一月十日為警查獲時，雖提及毒品
      來自被告，惟證人甲○○先後於警局及檢察官偵查中，對
      於購買毒品之時間、次數、數量等要件之證述，差異至巨
      ，顯有瑕疵可指，上開不利於被告證詞之可信度頗值懷疑
      ，尚難遽以採信。
（二）本件查獲經過係證人甲○○於九十四年一月十日下午五時
      五十分許，在台北縣板橋市○○○路○段一二三巷三號六
      二六室為警查獲，並扣得第二級毒品安非他命二包等物；
      警員告知倘主動供出毒品來源，依法得減輕其刑，證人甲○○即依警員指示打電話給被告約定見面，被告依約前往
      時為警查獲等情，業據證人即台北縣政府警察局海山分局
      警員顏銀鈆於偵查中及本院審理時證述明確，且有遠傳電
      信股份有限公司雙向通話紀錄在卷可稽，固堪以認定。然
      而，被告攜帶毒品安非他命二包等物前往查獲地點，是否
      基於販賣毒品之意圖，端視證人甲○○以電話要約時之內
      容為斷。證人甲○○於本院審理時證稱：九十四年一月七
      日為警查獲隔日獲得交保，我打電話給「姐仔」，請其幫
      忙找被告，後來「阿弟」抄電話給我，電話號碼已經忘記
      了，並非0000000000號這一支，我打了三、四
      通，叫被告過來施用毒品，後來我有與「阿弟」、被告一
      起施用毒品，有一次在我的房間，有一次在「阿弟」的房
      間，毒品是「阿弟」拿出來的；一月十日為警查獲後警察
      叫我交人，但我說沒有人可以交，警察看我手機內之電話
      簿，表示「阿炮」這名字很眼熟，就叫我打電話給他，我
      打電話給被告，但被告罵我後就掛斷電話等語〔見九十四
      年十二月一日審判筆錄第十三、十四頁〕，並未證述其打
      電話給被告之談話內容係明確表示欲向被告購買毒品安非
      他命之情。而證人即警員戊○○到庭證稱：「（問：甲○○何時打第一通電話？）我們搜索查獲後不久，大約是傍
      晚，詳細時間不記得了。（問：被告打電話時有幾個人在
      場？）我們有二個小組的人，有幾個人在場我忘記了，剛
      開始甲○○與被告聯絡的時候，我有聽見約好幾點鐘，之
      後我就下來，他們聯繫的話我沒有聽到。（問：當時甲○○說什麼話？）好像約被告要拿東西或是約見面，詳細內
      容我忘記了。他們講話很簡單，沒有說幾句，就約時間。
      （問：當時有無聽見被告之聲音？）沒有，聽不見。」等
      語〔見本院九十四年十二月一日審判筆錄第二十一、二十
      二頁〕，亦無法證明證人甲○○打電話給被告，係表示欲
      向被告購買毒品安非他命之情。從而，依卷附證據顯示，
      僅能證明證人甲○○為警查獲後，經警員告以若供出毒品
      來源因而破獲者，得減輕其刑之規定，證人甲○○因此打
      電話給被告約定見面之事實。然所謂「毒品來源」，非僅
      販賣一途，共同施用、幫助施用、無償轉讓均屬之，況持
      有毒品為警查獲者，是否全然瞭解上開減輕其刑之規定，
      警員是否告知使其充分瞭解，無不影響其供述之動機及正
      確性。因此，證人甲○○打電話給被告之真正動機原因何
      在？雙方在電話中對談之具體內容為何？猶須進一步查明
      為斷，在無積極證據證明證人甲○○向被告表示欲購買毒
      品安非他命，被告允諾出賣而赴約之情況下，僅以雙方曾
      有電話連繫約定見面及查獲被告持有毒品之事實，逕以推
      測被告有販賣毒品安非他命予證人甲○○之意圖，自屬速
      斷。
（三）證人丙○○到庭結證稱：九十四年一月十日傍晚，我去乾
      姐姐丁○○家找被告，其間有人打電話進來給被告，他們
      講完電話，被告對我說通話對象是綽號「黑點」之甲○○
      ，問我要不要一起去「水上別館」聊天並施用安非他命，
      但當時我太太剛好打電話叫我回家吃飯，我就回家；我與
      被告、甲○○在一起施用毒品安非他命約二、三次，我於
      一月十一日因通緝被逮捕，所以一月十日當天發生之事記
      得很清楚；甲○○之前住在水上別館，住在我對面，他和
      女朋友常會吵架，我去勸阻因此認識甲○○等語〔見本院
      九十四年九月十五日審判筆錄第四至六頁〕。又證人丁○○到庭結證稱：我和被告是從小認識之朋友，被告於九十
      四年一月十日被逮捕前半個多月都住在我家，因為他退租
      ，而我沒有車子，所以我請他幫忙接送小孩；而我常去找
      丙○○，而「黑點」甲○○及其女友住在對面，他們常吵
      架，我因此認識甲○○，但不熟；一月十日當天，被告說
      甲○○打電話找他，後來就說要出去，當時丙○○也在我
      家，約下午五、六點我在煮晚飯時，他太太叫他回去，他
      就回家了等語〔見九十四年十二月一日審判筆錄第二十五
      至二十八頁〕。互核證人丙○○、丁○○上開證述之情節
      大致相符，且經公訴人及辯護人進行交互結問，其等證詞
      尚無瑕疵可指，是被告辯稱九十四年一月十日前往證人甲○○住處，欲與其一起施用毒品安非他命，尚有所據，堪
      以採認。
（四）再按毒品危害防制條例第十七條規定：「犯第四條第一項
      至第四項、第五條第一項至第四項前段、第六條第一項至
      第四項、第七條第一項至第四項、第八條第一項至第四項
      、第十條、第十一條第一項、第二項之罪，供出毒品來源
      ，因而破獲者，得減輕其刑」，則涉嫌施用或販賣第一、
      二級毒品之人，如供出毒品來源因而破獲者，既得藉供出
      毒品來源而邀減輕其刑之寬典，為擔保其所為不利於對向
      犯之陳述，確與事實相符，自應有足以令人確信其陳述為
      真實之補強證據，始能採納其陳述，作為判決之基礎，若
      查無補強證據，或以查得之補強證據與該陳述，相互印證
      ，仍難使通常一般人均達無所懷疑，而確信其為真實之程
      度者，即難專憑此項供述作為認定犯罪事實之證據（最高
      法院九十三年度台上字第一一四七號判決、九十三年度台
      上字第五一一四號判決可資參照）。本件證人甲○○於偵
      查中所為不利於被告之證述縱然屬實，然尚無積極證據足
      認被告有何基於營利意圖而已著手販入或賣出第二級毒品
      安非他命之行為。而被告雖為警扣得第二級毒品安非他命
      二包（淨重一點八八公克）、玻璃球一個、分裝勺五支、
      分裝袋七個、行動電話一支等物，然持有之原因有各種可
      能，亦難單憑被告持有上開物品即推認被告有販賣毒品之
      犯行。
（五）綜上所述，堪認公訴人認定被告涉嫌販賣第二級毒品未遂
      之犯嫌所憑證據，即未達通常一般人均不致有所懷疑，而
      得以確信其為真實之程度，依刑事訴訟制度「倘有懷疑，
      即從被告之利益為解釋」、「被告應被推定為無罪」之原
      則，即難遽為不利被告之認定，此部分罪嫌尚有不足。
四、次查，檢察官起訴範圍應以起訴書犯罪事實之記載為準，本
    件起訴書所載法條雖僅有毒品危害防制條例第四條第六項、
    第二項之販賣第二級毒品未遂罪，此因販賣之高度行為吸收
    持有之低度行為，故不再論以持有毒品罪嫌。然起訴書犯罪
    事實欄明確記載被告乙○○持有扣案之第二級毒品安非他命
    二包（淨重一點八八公克）之事實，被訴販賣第二級毒品部
    分犯嫌既屬不足，已如前述，仍應論以持有犯行，而公訴人
    認販賣與持有具有高低度行為關係，販賣未遂部分自不另為
    無罪之諭知。就被告持有第二級毒品部分，本院認定其持有
    之目的係供本身施用之需，被告於九十四年一月十日為警查
    獲前之九十三年七月二十五日起至九十四年一月九日止，連
    續施用第二級毒品安非他命之犯行，業經本院於九十四年六
    月十五日以九十四年度訴字第九七四號判決，分別判處有期
    徒刑八月（另連續施用第一級毒品，判處有期徒刑十月，應
    執行有期徒刑一年五月），嗣於九十四年八月一日確定，有
    台灣高等法院被告前案紀錄表在卷可稽。經核本件公訴人起
    訴被告持有第二級毒品安非他命之犯罪時間已包括於上開施
    用第二級毒品安非他命案之犯罪時間內，且本件被告應為施
    用前持有第二級毒品之犯行，已如前述，均與前案之持有後
    復行施用第二級毒品之犯罪時間緊接，犯罪手法亦均相同，
    且犯罪構成要件亦相同，顯可認係基於概括犯意反覆而犯同
    一之罪名，應具有吸收犯之實質上一罪及連續犯之裁判上一
    罪關係，依審判不可分原則，本院九十四年度訴字第九七四
    號刑事判決之效力，自應及於本件全部之犯罪事實。本件犯
    罪事實既在該案最後事實審判決確定前所為，且與該案有吸
    收犯之實質上一罪及連續犯之裁判上一罪關係，自為該案之
    刑事確定判決效力所及。揆諸前開判例意旨說明，本院依法
    應為本件免訴之諭知，以求適法。
據上論斷，應依刑事訴訟法第三百零二條第一款，判決如主文。
本案經檢察官曾文鐘到庭執行職務。
中    華    民    國    95    年    1     月    26    日
                刑事第十庭  審判長法  官  侯志融
                                  法  官  張宏節
                                  法  官  楊博欽
上列正本證明與原本無異。
如不服本判決，應於判決送達後十日內向本院提出上訴狀（應附
繕本），上訴於臺灣高等法院。
                                  書記官  張玉如
中    華    民    國    95    年    1     月    26    日


司法院資訊處製作；財團法人民間司法改革基金會備份。
